【裁判字號】    95,交抗,244
【裁判日期】    950428
【裁判案由】    聲明異議
【裁判全文】
臺灣高等法院臺中分院刑事裁定         95年度交抗字第244號
抗  告  人
即受處分人  甲○○
上列抗告人因違反道路交通管理處罰條例聲明異議案件，不服臺
灣臺中地方法院中華民國九十五年三月二十日所為裁定（九十五
年度交聲更字第三號）提起抗告，本院裁定如下：
    主  文
原裁定撤銷，本件發回臺灣臺中地方法院。
    理  由
一、本件原審法院駁回抗告人即受處分人甲○○（以下簡稱為受
    處分人）聲明異議之意旨，如後附原審法院九十五年度交聲
    更字第三號交通事件裁定書之記載。
二、本件受處分人之抗告意旨略以：受處分人並非法律專業人士
    ，對於考照之後所定「拒絕酒測」罰則之規定確實不知，本
    件因執勤警員僅告知拒絕酒測要處新臺幣（下同）六萬元罰
    鍰，並未告知尚要處罰「吊銷駕照，三年內禁考」，受處分
    人因當時處於慌亂，受此誤導，認預借薪資支付六萬元即可
    了事，才選擇不接受酒測，否則受處分人之職業為送貨員，
    當晚受處分人亦只食用一碗燒酒機，如知不接受酒測會被吊
    銷駕照且三年內禁考，受處分人決不可能不接受酒測。受處
    分人原無拒絕酒測之意，係受誤導，誤認受罰六萬元即可免
    受酒測，才選擇不接受酒測，警員之取締與告知實有瑕疵，
    原處分亦屬不公等語。
三、經查：
（一）本件交通違規事件之取締警員余國偉已於原審法院訊問時
      ，先後證稱：「當天我們將異議人欄檢，因為聞到他身上
      有酒味，我們要對他進行酒測，並告訴他，他酒駕未肇事
      ，有兩種情形，可以選擇拒絕酒測，或接受酒測，然後讓
      他考慮十幾分鐘，他打電話問他老闆要不要接受酒測，後
      來他決定拒測，我們才舉發」（見審法院九十四年度交聲
      字第八○五號卷宗第十四頁）、「當時攔停異議人後，我
      有聞到異議人有酒味，我告訴他酒駕未肇事有二種選擇，
      第一是拒絕酒測，要處罰鍰六萬元，但是沒有告知會吊銷
      駕照，第二種是接受酒測，如果酒測值在○．二五至○．
      五四之間，車子要移置保管並開單告發，如果酒測值在○
      ．五五以上觸犯公共危險罪，要移送台中地檢署，只是異
      議人要與我們回去警局製作筆錄，隔天早上再移送台中地
      檢署．．．．．．」（見原審法院九十五年度交聲更字第
      三號卷宗第十頁）。依據證人即警員余國偉在原審法院之
      證詞，其在攔停（因受處分人未繫安全帶）受處分人所駕
      駛之車輛，並在聞到下車之受處分人身上帶有酒味，表示
      要對受處分人實施酒精測試之後，確係未對受處分人告知
      拒絕酒測要吊銷駕照，且並有告知受處分人可選擇拒絕酒
      測，但要處罰鍰六萬元，上情應可認定。原審法院雖因受
      處分人已經考領取得駕照，遂認受處分人對上開拒絕酒測
      尚要處罰「吊銷駕照，三年內禁考」之規定，不能諉稱不
      知。但如受處分人確知上開規定，其又何須向警員訊問「
      不接受酒測」或「接受酒測」之相關處罰規定？且除非受
      處分人已因飲用酒類導致不能安全駕駛動力交通工具，致
      須負刑事責任之外，依據道路交通管理處罰條例第三十五
      條第一項第一款之規定，汽車駕駛人駕駛汽車經測試檢定
      有「酒精濃度超過規定標準」之情形，其處罰係「一萬元
      以上六萬元以下罰鍰，並當場移置保管其車輛及吊扣其駕
      駛執照一年」；而汽車駕駛人拒絕接受上開測試檢定之處
      罰，則係「六萬元罰鍰，並當場移置保管其車輛及吊銷其
      駕駛執照」。二種處罰相較，顯以拒絕接受酒測之處罰為
      重。本件既無明確事證可證明受處分人有因飲用酒類導致
      不能安全駕駛動力交通工具，致須負刑事責任之情形，如
      謂其確知上開法律之規定，仍會拒絕接受酒測致受較重處
      罰，此亦不符情理。原審法院裁定採用取締警員余國偉之
      上開證詞，又認受處分人辯稱不知上開拒絕酒測會受「吊
      銷駕照，三年內禁考」處罰之辯解不可採信，此部分理由
      尚有可議。
（二）又舉發交通違規事件之執勤警員，雖無對違規人一一告知
      交通違規處罰效果之必要，此亦即九十五年二月五日施行
      之行政罰法第八條所為：「不得因不知法規而免除行政處
      罰責任」、「但按其情節，得減輕或免除其處罰」等規定
      之法理所在。惟依據證人即警員余國偉在原審法院之證詞
      ，其在攔停（因受處分人未繫安全帶）受處分人所駕駛之
      車輛，並在聞到下車之受處分人身上帶有酒味，表示要對
      受處分人實施酒精測試之後，除未對受處分人告知拒絕酒
      測要吊銷駕照之外，且並有告知受處分人可選擇拒絕酒測
      ，但要處罰鍰六萬元，其說明已如上述。依據受處分人之
      異議及抗告意旨，其係因為警員告知上開事項，本於正當
      合理之信賴，誤信可以繳交罰鍰六萬元而選擇拒絕酒測，
      才在撥打電話與其老闆商議之後，選擇不接受酒測。則上
      開內容不完全（或錯誤）之告知，對於受處分人拒絕酒測
      之故意之認定是否足生影響，此後所為之行政處罰，是否
      損及受處分人正當合理之信賴，以上應係本件受處分人異
      議及抗告爭議之所在。原審裁定未為審酌，亦有未洽。
四、綜上理由，本件受處分人之抗告為有理由，為保障受處分人
    之審級利益，爰將原審裁定撤銷，發回原審法院更為妥適之
    裁定。
五、據上論結，應依道路交通事件處理辦法第二十五條第二項、
    第二十六條、刑事訴訟法第四百十三條前段裁定如主文。
中    華    民    國    95    年    4    月    28     日
            刑事第三庭  審判長法  官  王  增  瑜
                              法  官  胡  忠  文
                              法  官  廖  柏  基
上列正本證明與原本無異。
不得再抗告。
                              書記官  王  麗  英
中    華    民    國    95    年    5    月     1     日
                                                      Ａ


司法院資訊處製作；財團法人民間司法改革基金會備份。
